臺灣臺北地方法院民事判決　　　　　　　99年度訴字第4177號
原　　　告　魏英雪
訴訟代理人　虎中興
訴訟代理人　黃繼岳律師
　　　　　　陳怡欣律師
被　　　告　葛淑芬
訴訟代理人　林典胤
複代理人　　杜惠平
上列當事人間請求損害賠償事件，經本院刑事庭以99年度交附民
字第54號裁定移送前來，本院於民國100年5月10日言詞辯論終結
，判決如下：
    主      文
被告應給付原告新臺幣壹拾肆萬零捌佰肆拾陸元及自民國九十九
年三月十九日起至清償日止按年利率百分之五計算之利息。
原告其餘之訴駁回。
訴訟費用由被告負擔五分之一，餘由原告負擔。
本判決得假執行。
原告其餘假執行之聲請駁回。
    事實及理由
一原告主張：被告於98年11月10日上午8時50分許，駕駛車牌G3-
  3965號自用小客車，沿新北市○○區○○路往中興路方向行駛
  ，途經民族路與北新路交岔路口時，本應注意車前狀況，隨時
  採取必要之安全措施，且當時並無不能注意之情事，竟疏未注
  意車前狀況，於左轉進入北新路後，不慎撞及步行之原告（下
  稱系爭事故），致原告受有左側脛骨高平臺骨折、左肩關節脫
  臼併挫傷之傷害，原告得依民法第184條第1項前段、第191條
  之2前段、第193條第1項、第195條第1項前段規定，請求被告
  賠償醫療費用新臺幣（下同）55,838元、交通費用4,500元、
  醫療耗材與藥品費用2,442元、醫療輔具費用800元、營養品費
  用870元、看護費用312,800元及精神慰撫金388,546元，共計
  70萬元等情。求為判命被告給付原告70萬元及自起訴狀繕本送
  達翌日即99年3月19日起至清償日止按年利率5%計算之利息，
  並願供擔保，請准宣告假執行。
二被告辯稱：被告不爭執原告因系爭事故受傷而支出醫療費用
  55,838元、交通費用4,500元、醫療耗材與藥品費用2,442元、
  醫療輔具費用800元、98年11月10日至17日之看護費用17,600
  元、98年11月18日至99年1月17日共60日之看護費用66,000元
  、拔釘手術後之18日看護費用39,600元，以及受有非財產上之
  損害6萬元，惟原告主張之營養品費用870元與系爭事故無因果
  關係，其餘看護費用未據舉證，原告請求之精神慰撫金亦過高
  。被告對於系爭事故雖有過失，惟系爭事故之發生係因原告未
  依交通安全規則穿越道路，路權屬於被告，原告與有過失，且
  應負主要肇事責任。被告僅應負30%之肇事責任，且應扣除原
  告已受領之強制汽車責任保險給付65,796元，被告同意賠償原
  告140,846元等語。聲明請求駁回原告之訴超過140,846元部分
  及該部分假執行之聲請。
三本院之判斷：
  (一)按因故意或過失不法侵害他人之權利者，負損害賠償責任；
    不法侵害他人之身體或健康者，對於被害人因此增加生活上
    之需要者，應負損害賠償責任；不法侵害他人之身體、健康
    ，被害人雖非財產上之損害，亦得請求賠償相當之金額，民
    法第184條第1項前段、第193條第1項、第195條第1項前段分
    別定有明文。本件被告不爭執駕駛汽車因過失撞傷原告而應
    負損害賠償責任，亦不爭執原告因車禍受傷而支出醫療費用
    55,838元、交通費用4,500元、醫療耗材與藥品費用2,442元
    、醫療輔具費用800元及看護費用123,200元等情（參見本院
    卷第165頁之100年5月10日言詞辯論筆錄），惟否認原告主
    張之營養品費用870元及超過123,200元部分之看護費用為增
    加生活上需要之必要支出，並辯稱：原告請求之精神慰撫金
    過高，且原告與有過失，被告僅應負30%之賠償責任，另應
    扣除原告已受領之強制汽車責任保險給付65,796元等語。經
    查：
    1.關於營養品費用部分：
      原告主張支出營養品費用870元，係購買「穀珍銀耳杏」
      及「雞精」之費用（參見本院卷第71頁之統一發票），難
      認係因車禍受傷而增加生活上需要之必要支出。
    2.關於看護費用部分：
      (1)原告主張於98年11月10日至99年2月4日間支出看護費用
        共計108,200元，被告對於其中83,600元並不爭執，惟
        否認99年1月18日至99年2月4日間之看護費用。經查，
        依天主教耕莘醫院98年11月26日診斷證明書所載：原告
        於98年11月10日經急診住院手術後，於98年11月17日出
        院，住院期間需他人協助照顧，左下肢石膏固定及左肩
        宜三角巾固定約兩個月，行動不便，宜他人協助活動及
        生活起居等情（參見本院卷第56頁），可知原告於住院
        期間及出院後兩個月內應有看護之必要。原告主張於98
        年11月10日至14日住院期間支出看護費用11,000元（2,
        200×5＝11,000），為被告所不爭執，另原告主張98年
        11月15日至99年1月17日（含住院期間及98年11月17日
        出院後兩個月共64日）支出看護費用76,800元（1,200
        ×64＝76,800），亦據提出匯心看護中心收款證明單為
        證，均堪認係增加生活上需要之必要支出。至於原告主
        張於99年1月18日至99年2月4日期間支出之看護費用，
        未據證明有支出之必要，難認係增加生活上需要之必要
        支出。
      (2)原告主張於100年2月16日至18日住院手術行拔除鋼板鏍
        絲內固定治療，於住院期間及其後3個月內支出看護費
        用共計204,600元，被告對於其中39,600元並不爭執，
        惟否認出院兩星期以後之看護費用。經查，依天主教耕
        莘醫院100年1月20日函所載：原告拔除左脛骨之鋼板鋼
        釘手術、住院約3至5天，住院期間宜由他人全日協助照
        顧，手術傷口恢復約需兩週癒合，此期間宜由他人協助
        照顧等情（參見本院卷第93頁），可知原告於住院期間
        及出院後兩週內應有看護之必要。被告對於100年2月16
        日起18日內按每日2,200元計算之看護費用共39,600 元
        亦不爭執，堪認此部分費用係增加生活上需要之必要支
        出。至於原告雖以手術同意書所載「患肢不宜劇烈活動
        約3個月，避免再次骨折產生，後續門診追蹤複查」（
        參見本院卷第110頁），主張出院後3個月內均有看護必
        要等語，然該手術同意書並未記載3個月內均須由他人
        協助照顧，此外，原告未證明出院兩週後仍有看護之必
        要，難認出院兩週後之看護費用為增加生活上需要之必
        要支出。
      (3)從而，原告因系爭事故而增加支出之必要看護費用共計
        127,400元（11,000＋76,800＋39,600＝127,400）。
    3.關於非財產上之損害賠償部分：
      按人格權被不法侵害而受有精神上之痛苦，得請求賠償非
      財產上之損害，其金額可斟酌實際加害情狀、被害人所受
      痛苦程度、雙方身分資力及其他各種情形定之。本件原告
      主張受有非財產上之損害，經斟酌被告所為過失傷害情節
      、原告之傷勢與癒後狀況（參見本院卷第93頁之天主教耕
      莘醫院100年1月20日函說明三），衡量原告所受痛苦程度
      ，並審酌兩造之身分、地位、財產所得（參見本院卷第75
      、77頁之稅務電子閘門財產所得調件明細表）等情，認原
      告請求賠償20萬元為適當。
    4.綜上，原告所受財產及非財產上之損害，總計為390,980
      元（55,838＋4,500＋2,442＋800＋127,400＋200,000＝
      390,980）。
  (二)原告與有過失，被告得減輕賠償部分：
    1.按損害之發生或擴大，被害人與有過失者，法院得減輕賠
      償金額，或免除之，民法第217條第1項定有明文。又駕駛
      人應注意車前狀況，並隨時採取必要之安全措施；汽車行
      經未劃設行人穿越道之交岔路口，遇有行人穿越道路時，
      無論有無交通指揮人員指揮或號誌指示，均應暫停讓行人
      先行通過；設有行人穿越道、人行天橋或人行地下道者，
      行人必須經由行人穿越道、人行天橋或人行地下道穿越道
      路，不得在其一百公尺範圍內穿越道路，且行人在禁止穿
      越、劃有分向限制線、設有劃分島或護欄之路段或三快車
      道以上之單行道，不得穿越道路，道路交通安全規則第94
      條第3項、第103條第3項、第134條第1款、第3款定有明文
      。
    2.被告主張原告與有過失，被告僅應負30%之過失責任，原
      告則主張應自負20%之過失責任。經查，被告係駕駛自用
      小客車行經交岔路口左轉進入北新路後，不慎撞及原告，
      原告則係疏未經由人行天橋穿越道路，逕行在標示「禁止
      行人跨越」之路段穿越北新路等情，業經本院調閱臺灣臺
      北地方法院99年度交易字第146號刑事卷所附新北市政府
      警察局新店分局道路交通事故談話紀錄表、調查筆錄、道
      路交通事故現場圖、道路交通事故調查報告表、道路交通
      事故照片、道路交通事故初步分析研判表、訊問筆錄（參
      見本院卷第8至31頁之影本），查核屬實。可見系爭事故
      肇因於原告先在禁止行人穿越之路段，違規穿越道路，自
      陷於危險境地，被告繼則未注意車前狀況並隨時採取必要
      之安全措施，例如暫停讓違規之原告先行通過或以其他方
      式避免撞及違規之原告，因而肇事。原告雖主張：人行天
      橋一側常有店家堆置貨物，又有遮雨棚遮擋天橋出入口，
      致行人難以使用天橋，實際上亦無人使用等情，然未據舉
      證，難認原告有不能經由人行天橋穿越道路之情事。又原
      告雖主張：其僅國小肄業，且有重度精神障礙，理解與辨
      識能力遠低於一般人，方仿照一般行人直接穿越北新路等
      語，惟依原告自陳每日行經上開交岔路口前往醫院就診及
      穿越道路時遵守交通號誌等語，並參酌北新路單向（住臺
      北方向）路寬達12.1公尺，往來車輛極為頻繁等情（參見
      本院卷第17頁之道路交通事故現場圖、第21至26頁之照片
      ），原告既每日通行上開交岔路口，應熟知該處路況，且
      雖患有精神分裂症（參見本院卷第124頁之鑑定表），仍
      有自行就醫之能力，難認不能理解或辨識直接穿越北新路
      之危險及應經由人行天橋穿越北新路。故系爭事故係兩造
      之過失共同造成，經比較兩造之過失情節，認原告應負較
      重之過失責任，被告應負之過失責任以10分之4為適當，
      亦即應負156,392元（390,980×0.4＝156,392）之賠償責
      任。
  (三)扣除強制汽車責任險保險金部份：
    按保險人依強制汽車責任保險法規定所為之保險給付，視為
    被保險人損害賠償金額之一部分；被保險人受賠償請求時，
    得扣除之，同法第32條定有明文。原告已受領強制汽車責任
    保險給付共計65,796元，為兩造所不爭執（參見本院卷第98
    頁之原告準備(三)狀、第165頁之100年5月10日言詞辯論筆錄
    ），則被告應賠償之156,392元扣除65,796元後，尚應給付
    原告90,596元。
  (四)末查，被告同意賠償原告140,846元，核其認諾之金額逾其
    應賠償之金額，應按被告認諾之金額准許原告之請求。
四綜上所述，原告依民法第184條第1項前段、第191條之2前段、
  第193條第1項、第195條第1項前段規定，請求被告給付140,
  846元及自起訴狀繕本送達翌日即99年3月19日起至清償日止按
  年利率5%計算之法定遲延利息，業經被告認諾，應就此部分為
  被告敗訴判決，並依職權宣告假執行；逾此之請求，為無理由
  ，應予駁回，此部分假執行之聲請失所附麗，應併予駁回。
五本件判決之基礎已臻明確，兩造其餘攻擊防禦方法及主張舉證
  ，於判決結果不生影響，無一一審究之必要，附此敘明。
六據上論結，本件原告之訴為一部有理由、一部無理由。依民事
  訴訟法第79條、第389條，判決如主文。
中    華    民    國    100    年    5   月    26   日
                  民事第二庭  法  官  林玲玉
以上正本係照原本作成。
如對本判決上訴，須於判決送達後20日內向本院提出上訴狀。如
委任律師提起上訴者，應一併繳納上訴審裁判費。
中    華    民    國    100    年    5   月    26   日
                              書記官  劉碧輝